【裁判字號】    99,訴,1456
【裁判日期】    990924
【裁判案由】    強盜
【裁判全文】
臺灣板橋地方法院刑事判決              99年度訴字第1456號
公  訴  人  臺灣板橋地方法院檢察署檢察官
被      告  丙○○
指定辯護人  本院公設辯護人乙○○
上列被告因強盜案件，經檢察官提起公訴（99年度偵字第8658號
），本院判決如下：
    主  文
丙○○犯攜帶兇器強盜罪，處有期徒刑柒年肆月。
    事  實
一、丙○○因負債需錢孔急而兼職駕駛計程車載客，於民國99年
    3 月8 日14時35分許，在臺北縣林口鄉○○路「家樂福」對
    面處，搭載之乘客甲○○欲下車時，竟心生歹念，意圖為自
    己不法所有，基於強盜之犯意，持客觀上足對人之生命、身
    體、安全構成威脅而具有危險性之兇器水果刀1 把（未扣案
    ），指向甲○○，嚇令交出財物及身分證件，至使甲○○不
    能抗拒，交付新臺幣1,600 元，因甲○○遲未取出身分證件
    ，丙○○復以塑膠束帶（未扣案）將甲○○之雙手綁住，駕
    車四處繞行，直至甲○○將機車行照、駕照交出，丙○○並
    警告不得報警後，始持水果刀割斷塑膠束帶，讓甲○○下車
    離去。嗣經甲○○報警處理，警方比對路口監視系統拍攝畫
    面，查悉丙○○為行為人，乃循線查獲，扣得其強盜所得新
    臺幣1,600 元。
二、案經臺北縣政府警察局新莊分局報告臺灣板橋地方法院檢察
    署檢察官偵查起訴。
    理  由
一、訊據被告丙○○對其於上開時、地取走搭載之乘客甲○○新
    臺幣1,600 元，及以塑膠束帶將甲○○雙手綁住之事實，坦
    承屬實，惟矢口否認涉犯強盜犯行，辯稱：其係向甲○○表
    示想搶劫，甲○○自己害怕，將錢丟在副駕駛座；其車上僅
    有剪刀，沒有水果刀；甲○○欲主動交付行照、駕照，但其
    未取走；因為擔心甲○○自行開車門離去，始在甲○○同意
    下將其雙手綁住云云。經查：
（一）被告於99年3 月8 日14時35分許，在臺北縣林口鄉○○路
      「家樂福」對面處，搭載之乘客甲○○欲下車時，持水果
      刀1 把，指向甲○○，嚇令交出財物及身分證件，至使甲
      ○○不能抗拒，交付新臺幣1,600 元，因甲○○遲未取出
      身分證件，被告復以塑膠束帶將甲○○之雙手綁住，駕車
      四處繞行，直至甲○○將機車行照、駕照交出，被告並警
      告不得報警後，始持水果刀割斷塑膠束帶，讓甲○○下車
      離去等情，業經證人即被害人甲○○於本院審理時證述甚
      詳（見本院卷第30至32頁），並有路口監視系統拍攝畫面
      翻拍照片、贓物認領保管單各1 份在卷可稽（見偵查卷第
      11、41頁）。衡情，甲○○與被告素不相識，當無任意誣
      指被告致自陷偽證刑責之理，而其所證被害過程，自始一
      致，未見記憶不清之情況，所證堪信為真。
（二）被告雖以前詞置辯，其辯護人另以被告之行為是否該當強
      盜罪仍有疑問，為其辯護。然：
    １甲○○係在被告將水果刀放在面前約15公分處，完全不敢
      有動作的情況下，把錢放到被告手上，且因甲○○不想給
      被告身分證件，被告就將甲○○雙手抓過去，以塑膠束帶
      綁起來，直到甲○○將機車行照、駕照交出，被告才以水
      果刀將束帶割開，讓甲○○離去等過程，已經證人甲○○
      於詰問程序中證述甚詳（見本院卷第30、31頁），並提出
      其於99年4 月12日重新辦理之機車行照為憑（見本院卷第
      37頁）。水果刀與剪刀外觀差異甚大，使用方式亦不相同
      ，徵諸甲○○之年紀及社會經驗，其表示能明確分辨（見
      本院卷第32頁），未違情理，當無混淆之可能。被告所辯
      各點，顯係卸責之詞，不足採信。被告為警查獲後，固僅
      在其車上扣得剪刀1 把，但當時距案發日已數日，被告有
      相當之時間得處理犯罪工具水果刀，未能扣得之客觀事實
      ，不足據為有利被告之認定。
    ２證人甲○○於本院審理時，明確證稱被告取其財物時，完
      全不敢反抗等語（見本院卷第31頁反面）。依其所證被告
      將水果刀放在面前約15公分，及以束帶綁住雙手之現場狀
      況，參酌被告、甲○○間身材、力氣之差距，及對該現場
      即計程車內密閉空間之掌控力，明顯不對等，被告所為強
      暴、脅迫手段，非僅使甲○○主觀上產生畏懼，客觀上同
      足使甲○○喪失意思自由，達於不能抗拒之程度。被告之
      行為自屬強盜，此與恐嚇取財行為之被害人仍有自由意志
      ，不過懷有恐懼之心，搶奪行為係乘人不及抗拒，公然掠
      取其財物，皆屬有間。至證人甲○○所證被告於其下車時
      ，曾下跪對其稱對不起等語（見本院卷第31頁），乃被告
      於強盜犯行完成後所為，無論目的是真誠後悔，或僅是希
      望甲○○不要報警，至多僅得做為衡量被告犯後態度之參
      考，不影響強盜罪責之成立。
（三）本案事證明確，被告強盜之犯行洵堪認定，所辯乃卸責之
      詞，不足採信，應依法論科。
二、按被告持客觀上足對人之生命、身體、安全構成威脅而具有
    危險性之兇器水果刀為強盜犯行，有刑法第321 條第1 項第
    3 款攜帶兇器而犯之的情形，核其所為，係犯刑法第330 條
    第1 項之攜帶兇器強盜罪。爰審酌被告不思正途強盜他人財
    物，所生危害非輕，惟犯後坦承部分犯行，表達悔悟，態度
    並無不良，暨其犯罪之動機、目的、手段、無前科之素行等
    一切情狀，量處如主文所示之刑。至被告為本案犯行所用之
    水果刀1 把、塑膠束帶（已以水果刀割毀）1 條俱未扣案，
    且非違禁物；而扣案之剪刀1 把，與甲○○所稱被告持以強
    盜之兇器不符，塑膠束帶1 袋內之束帶，與甲○○所指用以
    綑綁其雙手之塑膠束帶大小有違，無證據證明與被告強盜犯
    行有關，故均不予沒收，附此敘明。
據上論斷，應依刑事訴訟法第299 條第1 項前段、刑法第330 條
第1 項，判決如主文。
本案經檢察官郭峻豪到庭執行職務。
中    華    民    國    99    年    9     月    24    日
                刑事第十九庭審判長法  官  許炎灶
                                  法  官  廖怡貞
                                  法  官  廖欣儀
以上正本證明與原本無異。
如不服本判決應於收受判決後10日內向本院提出上訴書狀，並應
敘述具體理由；其未敘述上訴理由者，應於上訴期間屆滿後20日
內向本院補提理由書（均須按他造當事人之人數附繕本）「切勿
逕送上級法院」。
                                  書記官  周百川
中    華    民    國    99    年    9     月    24    日
附錄本判決論罪科刑法條：刑法第330 條（含刑法第328 條、第
321 條）。
中華民國刑法第330 條（加重強盜罪）
犯強盜罪而有第321 條第1 項各款情形之一者，處7 年以上有期
徒刑。
前項之未遂犯罰之。
中華民國刑法第328 條（普通強盜罪）
意圖為自己或第三人不法之所有，以強暴、脅迫、藥劑、催眠術
或他法，至使不能抗拒，而取他人之物或使其交付者，為強盜罪
，處5 年以上有期徒刑。
以前項方法得財產上不法之利益或使第三人得之者，亦同。
犯強盜罪因而致人於死者，處死刑、無期徒刑或10年以上有期徒
刑；致重傷者，處無期徒刑或7 年以上有期徒刑。
第1 項及第2 項之未遂犯罰之。
預備犯強盜罪者，處1 年以下有期徒刑、拘役或3 千元以下罰金
。
中華民國刑法第321 條（加重竊盜罪）
犯竊盜罪而有左列情形之一者，處6 月以上5 年以下有期徒刑：
一、於夜間侵入住宅或有人居住之建築物、船艦或隱匿其內而犯
    之者。
二、毀越門扇、牆垣或其他安全設備而犯之者。
三、攜帶兇器而犯之者。
四、結夥三人以上而犯之者。
五、乘火災、水災或其他災害之際而犯之者。
六、在車站或埠頭而犯之者。
前項之未遂犯罰之。

司法院資訊處製作；財團法人民間司法改革基金會備份。
